【裁判字號】    97,上訴,4064
【裁判日期】    971127
【裁判案由】    搶奪等
【裁判全文】
臺灣高等法院刑事判決                97年度上訴字第4064號
上  訴  人  臺灣板橋地方法院檢察署檢察官
上  訴  人
即  被  告  丙○○
                      3樓
被      告  戊○○
                    （現另案於臺灣臺北監獄執行中）
上列上訴人因被告搶奪等案件，不服臺灣板橋地方法院96年度訴
字第1935號，中華民國97年7月8日第一審判決（起訴案號：臺灣
板橋地方法院檢察署96年度偵字第2253號），提起上訴，本院判
決如下：
    主  文
原判決關於丙○○、戊○○被訴搶奪部分，暨丙○○執行刑部分
撤銷。
丙○○共同意圖為自己不法之所有，而搶奪他人之動產，累犯，
處有期徒刑壹年陸月，減為有期徒刑玖月。戊○○共同意圖為自
己不法之所有，而搶奪他人之動產，處有期徒刑壹年陸月，減為
有期徒刑玖月。
丙○○其他部分上訴駁回。
本判決第二項丙○○撤銷改判部分及第三項丙○○駁回上訴部分
，丙○○應執行有期徒刑壹年陸月，扣案之電擊棒壹支沒收。
    犯罪事實
一、丙○○曾於民國92年間因搶奪案件，經臺灣臺北地方法院以
    91年度訴字第1283號判決判處有期徒刑2 年6 月，嗣經臺灣
    高等法院以92年度上訴字第2758號判決駁回上訴確定，嗣入
    獄執行而於94年1 月7 日假釋出監，並於94年4 月1 日保護
    管束期滿執行完畢。戊○○前因強盜案件，經台灣基隆地方
    法院以92年度訴字第424號判處有期徒刑5年確定，於95年7
    月5日假釋出監，保護管束期滿日為97年6月26日（戊○○於
    期滿前犯本案，未構成累犯）。戊○○與丙○○共同為下列
    行為：
（一）丙○○、戊○○共同基於為自己不法所有意圖之犯意聯絡
      ，於95年11月21日晚上11時40分許，由戊○○騎乘車牌號
      碼不詳之機車，後座搭載丙○○，在臺北縣板橋市○○街
      173 巷4號前，見丁○○獨自一人行走，即趁其不及防備
      之際，由後座之丙○○徒手搶奪丁○○所有之深咖啡色手
      提皮包1只（內含港幣1200元、身分證件、汽機車駕行照
      、廠牌Hira、阿爾卡特手機各1支及存款簿等物），得手
      後騎乘上揭機車逃逸。搶奪所得手機由戊○○以二支約10
      00元之價格賣予不知情之臺北縣中和市○○街322號「聯
      盟通訊行」股東庚○○。
（二）丙○○與戊○○共同意圖為自己不法之所有，於民國95年
      12月4日19時50分許，在臺北縣中和市○○路175號對面停
      車場，見甲○○獨自一人在機車上講電話，有機可乘，即
      由丙○○持其所攜帶之電擊棒1支對甲○○發出「吱吱」
      電擊聲，丙○○與戊○○並大聲喝令甲○○交付身上財物
      ，致甲○○心生畏懼，而交付其所有皮包1只（內有現金
      新臺幣（下同）200元、身分證、汽機車駕照、行照、第
      一銀行信用卡、彰化銀行金融卡、健保ＩＣ卡等物）、手
      機1支（SHARP廠牌，電話號碼為0000000000）予丙○○、
      戊○○，並任由戊○○將甲○○所有而插有機車鑰匙之車
      牌號碼MXO- 723號重型機車騎走，搭載丙○○逃離現場。
      （戊○○部分已確定，詳後述）
（三）丙○○與戊○○共同基於為自己不法所有意圖之犯意聯絡
      ，於95年12月間，在臺北市聯合醫院中興院區病房，由丙○○在病房外負責把風，戊○○則進入該病房內，徒手竊
      取己○○所有正在充電之手機1支（廠牌：NEC，型號：77
      01，顏色：紅色；序號：000000000000000），得手後隨
      即逃逸，並於同年月9日，由戊○○持所竊得之上開手機
      ，前往位於臺北縣中和市○○路○段86號1樓之「乙○○○○」，以550 元之價格出售予不知情之該通訊行店員林婉
      婷。（戊○○部分已確定，詳後述）
    嗣於96年1月3日3時許，在臺北縣中和市○○街76巷口，為警
    查獲丙○○、戊○○，並扣得丙○○所有供上開恐嚇取財行
    為所用之電擊棒1支。
二、案經甲○○訴由臺北縣政府警察局中和分局報請臺灣板橋地
    方法院檢察署檢察官偵查起訴。
    理  由
甲、上訴範圍：
一、原審判決主文：（一）丙○○共同意圖為自己不法之所有，
    以恐嚇使人將本人之物交付，累犯，處有期徒刑壹年肆月，
    減為有期徒刑捌月，扣案之電擊棒壹支沒收；又共同竊盜，
    累犯，處有期徒刑捌月，減為有期徒刑肆月。應執行有期徒
    刑拾月，扣案之電擊棒壹支沒收。（二）戊○○共同意圖為
    自己不法之所有，以恐嚇使人將本人之物交付，處有期徒刑
    壹年貳月，減為有期徒刑柒月，扣案之電擊棒壹支沒收；又
    意圖為自己不法之所有，以詐術使人將本人之物交付，未遂
    ，處有期徒刑陸月，減為有期徒刑月；又共同竊盜，處有
    期徒刑柒月，減為有期徒刑月又拾伍日。又竊盜，處有期
    徒刑陸月，減為有期徒刑月。應執行有期徒刑壹年貳月，
    扣案之電擊棒壹支沒收。（三）丙○○、戊○○其餘被訴搶
    奪部分均無罪。
二、上訴人即檢察官係就被告二人涉嫌搶奪經原審判決無罪部分
    提起上訴。
三、上訴人即被告丙○○係就其被訴共同恐嚇取財（即上開犯罪
    事實二）及共同竊盜部分（即上開犯罪事實三）提起上訴。
四、被告戊○○未上訴，是被告戊○○就其原審判決共同恐嚇取
    財、詐欺取財未遂、共同竊盜、單獨竊盜四罪部分已確定，
    非本件上訴審審理範圍。
乙、證據能力部分：
一、按刑事訴訟之目的固重在發見實體真實，其手段則應合法正
    當，以保障人權。依刑事訴訟法第229 條至第231 條之規定
    ，司法警察 (官)固 有調查犯罪嫌疑人犯罪情形及蒐集證據
    之職權，而得詢問犯罪嫌疑人，惟依同法第100條之2準用同
    法第100條之1第1項之規定，司法警察 (官)詢問犯罪嫌疑人
    ，除有急迫情況且經記明筆錄者外，應全程連續錄音；必要
    時，並應全程連續錄影。考其立法目的，在於建立詢問筆錄
    之公信力，並擔保詢問程序之合法正當；亦即在於擔保犯罪
    嫌疑人對於詢問之陳述係出於自由意思及筆錄所載內容與其
    陳述相符。故司法警察 (官)詢問犯罪嫌疑人如違背上開規
    定，其所取得之供述筆錄，究竟有無證據能力，原應審酌司
    法警察（官）違背該法定程序之主觀意圖、客觀情節、侵害
    犯罪嫌疑人權益之輕重、對犯罪嫌疑人在訴訟上防禦不利益
    之程度，以及該犯罪所生之危害，暨禁止使用該證據對於抑
    制違法蒐證之效果，及司法警察（官）如依法定程序有無發
    現該證據之必然性等情形，本於人權保障與社會安全之均衡
    維護精神，依比例原則，具體認定之（參照最高法院92年度
    台上字第6921號判決）。本件被告丙○○、戊○○於原審審
    理時固均抗辯渠等係因警方告知只要承認搶奪，即毋庸將渠
    等2人隨案移送地檢署，方於警詢時承認搶奪云云；惟查，
    原審勘驗被告2人警詢錄音帶，勘驗結果認被告2人之警詢過
    程中，警員詢問及被告2人回答之語氣均平順自然，並無強
    暴、脅迫、利誘等不正方法取供之情，亦無警員告知被告2
    人只要承認搶奪，即毋庸解送地檢署之情，此有原審96年12
    月7日勘驗筆錄可稽，而警方於製作被告丙○○警詢筆錄時
    ，均全程連續錄音，然於製作被告戊○○警詢筆錄時，有部
    分警詢筆錄內容並無錄音，亦有上開勘驗筆錄可稽（見原審
    卷第78-79頁），則警方雖未依據刑事訴訟法第100條之1第1
    項之規定製作被告戊○○之警詢筆錄，惟證人即本件承辦警
    員李勇興、張家隆均於原審審理時證述：警詢時並未對被告
    2 人言及只要承認搶奪，即毋庸移送地檢署等語（見原審97
    年1月8日、97年5月6日準備程序筆錄），再參以警方於製作
    被告丙○○警詢筆錄時均全程連續錄音，僅於製作被告戊○○警詢筆錄時部分警詢筆錄內容並無錄音等情，本院審酌前
    揭各項主客觀情形，本於人權保障與社會安全之均衡維護精
    神，依比例原則認被告2人之警詢供述均有證據能力。
二、再按被告以外之人於審判外之言詞或書面陳述，除法律有規
    定者外，不得作為證據，刑事訴訟法第159 條第1 項定有明
    文。又被告以外之人於審判外之陳述，雖不符同法第159 條
    之1 至第159 條之4 之規定，但經當事人於審判程序同意作
    為證據，法院審酌該言詞陳述或書面陳述作成時之情況，認
    為適當者，亦得為證據；當事人、代理人或辯護人於法院調
    查證據時，知有第159 條第1 項不得為證據之情形，而未於
    言詞辯論終結前聲明異議者，視為有前項之同意，刑事訴訟
    法第159 條之5 亦有明文。經查，本件判決所援引證人甲○○、林婉婷、己○○於警詢時之陳述，雖屬被告以外之人於
    審判外之陳述，而為傳聞證據，惟被告於本院準備程序中並
    未爭執，且迄至言詞辯論終結前亦未再聲明異議，本院審酌
    上開證據資料製作時之情況，尚查無違法不當及證明力明顯
    過低之瑕疵，亦認為以之作為證據應屬適當，故揆諸前開法
    律規定與說明，爰逕依刑事訴訟法第159條之5規定，認前揭
    證據資料有證據能力。
丙、原判決撤銷部分（即原判決關於被告丙○○、戊○○被訴搶
    奪部分，暨丙○○定執行刑撤銷部分）：
一、訊據被告丙○○、戊○○均否認有犯罪事實（一）之搶奪犯
    行，被告戊○○辯稱伊沒有搶奪，被害人說當時很暗，被害
    人如何看清楚是誰云云；被告丙○○辯稱從頭到尾沒有搶奪
    ，伊沒有承認過，因為伊朋友戊○○根本不會騎機車云云，
    惟查，被告丙○○於警詢時自承有與被告戊○○搶奪她（按
    即被害人丁○○）之皮包沒錯等語（見偵查卷第9頁）；被
    告戊○○於警詢時自承伊有與丙○○共騎丙○○所有機車搶
    奪丁○○皮包，時間地點伊不記得了，伊將手機變賣給中和
    市南勢角一帶聯盟通訊行等語（見偵查卷第16頁）；次查，
    證人丁○○於本院審理時到庭證稱：伊於95年11月21日晚上
    差不多11時30分至40分有被搶，在板橋市○○路173巷4號門
    口，伊看到巷子尾有輛摩托車迎面而來，快靠近伊時，車子
    大燈突然關掉，他們有戴安全帽，伊右手有拉一下掛在左手
    的皮包，因伊怕被搶，當伊拉好時，對方迎面搶伊，拉扯皮
    包，伊印象中是後座的人拉伊皮包，伊拉不過，就放掉了，
    對方拉時有回頭看一下，伊是看到後座的人臉中間的位置，
    且對方搶到時還喊一聲搶到了，伊有認聲音，伊指認是憑聲
    音，還有那人臉部感覺，（依當時的燈光）伊可以看到搶人
    之人，當時伊是指認丙○○；伊是做業務，平常對聲音比較
    敏感，所以比較有印象，在指認時，伊請他們講話，就覺得
    他是搶我的人等語；又證人丁○○另證稱伊當時被搶2支手
    機，廠牌為大陸海爾及阿爾卡特，是屬於價格較低之低階手
    機，功能一般等語；再參酌證人即聯盟通訊行股東兼店員庚○○於警詢時證稱：被告戊○○曾至其店內賣過二次手機，
    第一次賣一支，第二次賣二支等語；並於本院審理時到庭證
    稱：伊向戊○○收買過手機，伊在警局所做筆錄所言實在，
    伊在警局有說第二次賣2支較低階的行動電話是對的，第二
    次2支手機係以1,000元收購，時間差不多是95年年底，伊對
    廠牌沒有印象，有可能因為品牌知名度不高而不記得等語；
    依證人丁○○上開所述其被搶2支價格品牌較低之手機，而
    證人庚○○亦曾自被告戊○○處收購2支價格品牌較低之手
    機，且證人丁○○於本院亦能指認被告丙○○係出手搶奪之
    人，是被告戊○○及丙○○於警詢自白有搶奪被害人丁○○
    部份之犯行，應與事實相符。至被告戊○○、丙○○於警詢
    時雖供稱是由丙○○騎車，戊○○下手行搶，被告丙○○並
    於本院辯稱戊○○不會騎機車云云，公訴人犯罪事實亦如此
    記載，惟依證人陳麗麗安之指述，應認本件係由被告戊○○
    騎乘機車，被告丙○○下手行搶，公訴人犯罪事實之記載，
    應予更正。次查，被告戊○○於原審準備程序，就犯罪事實
    （二）對被害人甲○○恐嚇取財部分，曾自承當時被害人甲○○坐在機車上面講電話，鑰匙放在機車上面，摩托車當時
    也是發動狀態，伊就載丙○○走了等語（見原審卷第49頁）
    ，足認被告戊○○會騎乘機車，是被告丙○○辯稱伊朋友戊○○不會騎機車，本件搶奪非渠等共犯云云，應不可採。綜
    上各情，被告二人犯罪事實（一）部分之犯行，堪以認定。
二、核被告戊○○、丙○○上開犯行，係犯刑法第325條第1項之
    搶奪罪，被告二人就上開犯行，有犯意聯絡及行為分擔，為
    共同正犯。被告丙○○所犯搶奪罪與所犯共同恐嚇取財及共
    同竊盜，犯意各別，行為互殊，均應予分論併罰。又查，被
    告丙○○曾於92年間因搶奪案件，經臺灣臺北地方法院以91
    年度訴字第1283號判決判處有期徒刑2年6月，嗣經本院以92
    年度上訴字第2758號判決駁回上訴確定，嗣入獄執行而於94
    年1月7日假釋出監，並於94年4月1日保護管束期滿執行完畢
    ，有本院被告前案紀錄表在卷可憑，其於執行完畢5年內故
    意再犯搶奪，係屬累犯，應依刑法47條第1項之規定加重其
    刑。
三、本件被告戊○○、丙○○就搶奪部份構成犯罪已如前述，原
    審未傳訊證人丁○○，就被告二人被訴搶奪部分為無罪之諭
    知，尚有未洽，公訴人上訴意旨就此指摘，為有理由，又被
    告丙○○就其被訴共同恐嚇取財及共同竊盜犯行亦提起上訴
    （詳後述），本件被告丙○○搶奪部分堪以認定，已如前述
    ，原審就丙○○定應執行刑部份，亦有未當，自應由本院就
    原判決關於被告丙○○、戊○○被訴搶奪部分，暨丙○○定
    執行刑予以撤銷改判。
四、爰審酌被告丙○○、戊○○之犯罪動機、目的、犯罪手段係
    以搶奪之方式，易使被害人驚嚇，使被害精神及財產均受有
    損害，犯罪所產生危險非輕，犯罪後不知悔改，飾詞否認犯
    罪，態度不佳等一切情狀，各量處被告二人各有期徒刑1年6
    月。又被告二人上開搶奪犯行犯罪時間在96年4月24日以前
    ，符合中華民國96年罪犯減刑條例之規定，減為有期徒刑9
    月。
丁、上訴人即被告丙○○上訴駁回部分：
一、上揭犯罪事實（二）（三）部分，業據被告丙○○於原審審
    理時均坦承不諱，核與證人甲○○、林婉婷、己○○於警詢
    時所證述情節相符，復有中古手機回收同意書、車輛竊盜資
    料個別查詢報表─查詢車輛認可資料、贓物認領保管單各1
    紙附於偵查卷可稽，及扣案之電擊棒1支足資佐證。是被告
    丙○○所犯共同恐嚇取財及共同竊盜犯行，事證業臻明確，
    犯行堪以認定，應予依法論處。
二、核被告丙○○所為，係犯刑法第346條第1項之恐嚇取財罪及
    同法第320條第1項之竊盜既遂罪；被告丙○○與被告戊○○
    就上開恐嚇取財、竊盜犯行，有犯意聯絡及行為分擔，為共
    同正犯。被告丙○○所犯上開二罪，犯意各別，行為互殊，
    應予分論併罰。又查，被告丙○○曾於92年間因搶奪案件，
    經臺灣臺北地方法院以91年度訴字第1283號判決判處有期徒
    刑2年6月，嗣經臺灣高等法院以92年度上訴字第2758號判決
    駁回上訴確定，嗣入獄執行而於94年1月7日假釋出監，並於
    94年4月1日保護管束期滿執行完畢，有本院被告前案紀錄表
    在卷可憑，其於執行完畢5年內故意再犯恐嚇取財罪及竊盜
    罪，係屬累犯，應依刑法47條第1項之規定加重其刑。又被
    告所為上開犯行之犯罪時間，均係在96年4月24日之前，應
    依中華民國九十六年罪犯減刑條例第2條第1項第3款之規定
    減其宣告刑二分之一。
三、原審經審理結果，認被告丙○○上揭犯罪事實（二）共同恐
    嚇取財，及犯罪事實（三）共同竊盜部分，罪證明確，適用
    刑法第346條第1項、第320條第1項、第28條、第47條、中華
    民國九十六年罪犯減刑條例第2條第1項第3款、第7條等之規
    定，及審酌被告正值青年，不思奮發向上，恣意竊取他人財
    物，並向他人為恐嚇取財之行為，危害社會治安，行為可訾
    ，應予非難，兼衡被告犯罪之動機、目的、手段、犯後尚能
    坦承不諱等一切情狀，就共同恐嚇取財犯行部分，量處被告
    丙○○有期徒刑1年4月，減為有期徒刑8月，就共同竊盜犯
    行部分，量處被告丙○○有期徒刑8月，減為有期徒刑4月，
    另扣案之電擊棒係被告丙○○所有供犯罪所用之物，依刑法
    第38條第1項第2款規定宣告沒收，其認事用法及量刑，均無
    不當，被告丙○○上訴意旨指摘原審量刑過重云云，為無理
    由，其上訴應予駁回。
四、綜上，被告丙○○所犯共同搶奪、共同恐嚇取財、共同竊盜
    三罪間，犯意各別，構成要件不同，應予分論併罰。爰將被
    訴搶奪撤銷原審改判部分所處有期徒刑1年6月，減為有期徒
    刑9月，與上訴駁回部分就共同恐嚇取財所處有期徒刑1年4
    月，減為有期徒刑8月，就共同竊盜犯行部分，所處有期徒
    刑8月，減為有期徒刑4月，定其應執行有期徒刑1年6月及諭
    知沒收部分如主文第四所示。
五、末按數罪併罰，應於判決內依刑法第51條各款宣告其應執行
    之刑者，以其數個罪刑之宣告，係同一判決者為限。如非同
    一判決，則應由該案犯罪事實最後判決法院之檢察官，依刑
    事訴訟法第477條之規定辦理，最高法院77年度台上字第195
    5號、88年度台上字第3489號判決要旨參照。經查，本件檢
    察官僅就被告戊○○涉嫌搶奪經原審判決無罪部分提起上訴
    ，被告戊○○未上訴，是被告戊○○就其原審判決共同恐嚇
    取財、詐欺取財未遂、共同竊盜、單獨竊盜四罪部分於原審
    已確定，非本件上訴審審理範圍，依上開說明，本院自不得
    就被告戊○○所犯搶奪罪，與其餘於原審確定之共同恐嚇取
    財、詐欺取財未遂、共同竊盜、單獨竊盜四罪，定其應執行
    之刑，被告戊○○部分自應由檢察官應刑事訴訟法第477條
    另行聲請定其應執行之刑，附此敘明。
據上論斷，應依刑事訴訟法第369條第1項前段、第368條、第364
條、第299條第1項前段；刑法第28條、第47條第1項、第325條第
1項、第51條第5款、第38條第1項第2款，中華民國九十六年罪犯
減刑條例第2條第1項第3款、第7條，判決如主文。
本案經檢察官林秀濤到庭執行職務。
中    華    民    國    97    年    11    月    27    日
                  刑事第六庭審判長法  官  林堭儀
                                  法  官  張明松
                                  法  官  吳淑惠
以上正本證明與原本無異。
搶奪罪部分，如不服本判決，應於收受送達後10日內向本院提出
上訴書狀，其未敘述上訴之理由者並得於提起上訴後10日內向本
院補提理由書（均須按他造當事人之人數附繕本）「切勿逕送上
級法院」。
竊盜罪及恐嚇取財罪部分不得上訴。
                                  書記官  陳雅加
中    華    民    國    97    年    12    月    2     日
附錄本案論罪科刑法條全文：
中華民國刑法第320條第1項（普通竊盜罪）
意圖為自己或第三人不法之所有，而竊取他人之動產者，為竊盜
罪，處 5 年以下有期徒刑、拘役或 5 百元以下罰金。
中華民國刑法第346條第1項（單純恐嚇罪）
意圖為自己或第三人不法之所有，以恐嚇使人將本人或第三人之
物交付者，處6 月以上5 年以下有期徒刑，得併科1 千元以下罰
金。
刑法第325條第1項（普通搶奪罪）
意圖為自己或第三人不法之所有，而搶奪他人之動產者，處6月
以上5年以下有期徒刑。因而致人於死者，處無期徒刑或7年以上
有期徒刑，致重傷者，處3年以上10年以下有期徒刑。


司法院資訊處製作；財團法人民間司法改革基金會備份。
